【裁判字號】    88,自緝,297
【裁判日期】    890126
【裁判案由】    詐欺
【裁判全文】
臺灣臺中地方法院刑事判決                        八十八年度自緝字第二九七號
    自  訴  人  甲○○
    被      告  乙○○
右列被告因詐欺案件，經自訴人提起自訴，本院判決如左：
    主  文
乙○○意圖為自己不法之所有，以詐術使人將本人之物交付，處有期徒刑貳月。
    事  實
一、乙○○於民國七十四年間，持其所有坐落台中市○區○○段四小段第三六之五地
    號土地（應有部分十萬分之二六五○）及其地上同段第九七七建號建物（門牌號
    碼台中市○區○○路一八二巷九號四樓之一）向臺灣土地銀行借款，並設定本金
    最高限額新台幣五十七萬元之最高限額抵押權與臺灣土地銀行，嗣於七十八年一
    月間，乙○○即已積欠銀行其所應繳之本金及利息，而陷於無支付能力之狀態，
    其所有之上開不動產即將遭債權銀行聲請法院查封拍賣，竟意圖為自己不法之所
    有，而隱瞞此一事實，並於七十八年一月二十三日，持上開不動產之他項權利證
    明書及地價稅單向甲○○表示欲借款六萬元，並言明借期一個月，且簽立切結書
    及票號○二二五○三號面額六萬元到期日七十八年二月二十三日之本票各一紙供
    為擔保，致當時代甲○○處理借款事宜之甲○○前妻曾敏因而陷於錯誤而代甲○
    ○借款六萬元與乙○○，詎屆期乙○○並未依約清償，其所有之上開不動產復於
    七十八年二月二十八日為債權人臺灣土地銀行聲請法院查封拍賣，並於同年五月
    一日由案外人曾家興於拍賣程序中拍定取得所有權，乙○○嗣更避不見面，至此
    甲○○始知受騙，而乙○○迄今更未清償任何款項與甲○○。
二、案經被害人甲○○向本院提起自訴（七十八年度自字第六九五號），被告乙○○
    經傳拘無著，而由本法院發佈通緝始行到案。
    理  由
一、訊據被告乙○○坦承確有於民國七十八年一月二十三日，持上開不動產之他項權
    利證明書及地價稅單向自訴人甲○○借款六萬元，言明借期一個月，並簽立切結
    書及票號○二二五○三號面額六萬元到期日七十八年二月二十三日之本票各一紙
    供為擔保之事實，惟矢口否認有何詐欺犯行，並辯稱：伊於七十八年一月間經濟
    尚非困難，非無支付能力等語。經查：右揭事實業據自訴人甲○○及當時處理借
    款事宜之自訴代理人曾敏於本院審理中到院指述明確，且有被告乙○○借款時所
    提出之他項權利證明書、地價稅單、切結書及本票各一份附卷可稽。又被告乙○
    ○係於民國七十四年間，持上開不動產向臺灣土地銀行借款，並設定本金最高限
    額新台幣五十七萬元之最高限額抵押權與臺灣土地銀行，嗣於七十八年二月二十
    八日為債權人臺灣土地銀行聲請法院予以查封拍賣，而於同年五月一日由案外人
    曾家興拍定取得所有權等情，業經本院依職權向台中市中山地政事務所函調上開
    不動產之土地及建物登記簿影本，核閱屬實。參諸銀行作業實務，少有銀行於債
    務人僅因一期之本息逾期未付，即向法院聲請查封拍賣擔保物之情形，且債權銀
    行欲聲請法院查封不動產，亦須先行向法院取得支付命令或淮予拍賣抵押物裁定
    等執行名義始得進行強制執行程序，凡此均須有相當之作業時間，可見被告乙○
    ○於七十八年一月二十三日時，係因向銀行之貸款本息未能按期繳付，致上開不
    動產於七十八年二月二十八日遭債權銀行聲請法院查封，足證被告乙○○於七十
    八年一月二十三日向自訴人借款時，其財務狀況即已陷於困難，顯無於七十八年
    二月二十三日清償借款之能力。則被告林乙○○既於七十八年一月間起，即已陷
    於財務困難之情況，其所有之上開不動產復將因此而遭債權銀行聲請法院查封拍
    賣，其竟隱瞞此一事實，而於七十八年一月二十三日，持上開不動產之他項權利
    證明書及地價稅單向自訴人甲○○借款六萬元，並言明借期一個月即還，然其屆
    期非但未依約清償，更避不見面，直至八十八年四月二十一日始經通緝到案，其
    自借款時起，迄本院辯論終結之日止，期間長達十年之久，均未見其返還任何款
    項與自訴人，益見其於借款之時已係無支付能力之人，且自始即無還款之意願，
    並進而施用詐術取得借款，所辯尚難採信。事證明確，被告乙○○詐欺犯行，足
    堪認定。
二、被告乙○○明知無支付能力，竟隱瞞財務困難之情況，復無還款之意願而騙取借
    款，核其所為，係犯刑法第三百三十九條第一項之詐欺取財罪。爰審酌被告乙○
    ○犯罪之動機、目的在圖詐取他人錢財供己使用，犯罪手段尚屬平和，所拒付金
    額雖僅六萬元，然其迄今十年分文未償，復未能於本院審理期間內與自訴人達成
    和解等一切情狀，量處如主文所示之刑。又查被告乙○○犯罪時間，雖在七十九
    年十月三十一日以前，所犯詐欺取財罪雖符合中華民國八十年罪犯減刑條例第二
    條第一項第二款乙類第三目、第四條第二項所定減刑條件，但依同條例第六條規
    定，被告乙○○經通緝而未於該條例施行之日起十個月內自動歸案接受審判，不
    得依該條例減刑，併為敘明。
據上論斷，應依刑事訴訟法第三百四十三條、第二百九十九條第一項前段，刑法第三
百三十九條第一項，罰金罰鍰提高標準條例第一條前段，判決如主文。
中      華      民      國  八十九    年      一      月    二十六    日
                                臺灣臺中地方法院刑事第七庭
                                    法  官  林  宗  成
右正本證明與原本無異。
如不服本判決，應於送達後十日內向本院提出上訴狀（須附繕本），上訴於台灣高等
法院台中分院。
                                    書記官
中      華      民      國    八十九    年      一      月    二十六    日
附錄論罪科刑法條
刑法第三百三十九條
意圖為自己或第三人不法之所有，以詐術使人將本人或第三人之物交付者，處五年以
下有期徒刑、拘役或科或併科一千元以下罰金。
以前項方法得財產上不法之利益或使第三人得之者，亦同。
前二項之未遂犯罰之。


司法院資訊處製作；財團法人民間司法改革基金會備份。
